臺灣高等法院刑事裁定
111年度抗字第1292號
抗  告  人  
即受 刑 人  駱志豪




上列抗告人因聲請定其應執行刑案件，不服臺灣新北地方法院中
華民國111年7月28日裁定（111年度聲字第1852號），提起抗告
，本院裁定如下：
    主  文
抗告駁回。
    理  由
一、原裁定意旨略以：
　　受刑人因違反毒品危害防制條例、竊盜、洗錢防制法等案件
    ，經原審先後判處如附表所示之刑，均經分別確定在案。前
    開罪刑雖有不得易科罰金（即附表編號4）及得易科罰金（
    即附表編號1至3）之罪，本不得併合處罰，然本件受刑人已
    請求檢察官聲請定應執行刑，有受刑人簽具之定刑聲請切結
    書在卷可稽，檢察官據此聲請最後事實審之原審定其應執行
    之刑，即屬合法正當。原審審酌受刑人所犯為毒品危害防制
    條例、竊盜、洗錢防制法各罪之整體犯罪過程及各罪關係（
    犯罪時間為民國109年間、數罪罪質不同、數罪對法益侵害
    之加重效應等），並參酌犯罪次數、行為方式等總體情狀，
    依上揭規定，定其應執行之刑。至附表編號1至3所示之刑，
    雖原得易科罰金，因與附表編號4不得易科罰金之他罪併合
    處罰結果而不得易科罰金，自無庸為易科罰金折算標準之記
    載。至於附表編號4所示之罪經法院宣告併科罰金新臺幣1萬
    元部分，因只有一罪宣告併科罰金，尚不生定執行刑之問題
    ，應依原判決宣告之刑併執行之，無再予宣告之必要。又本
    案定應執行刑案件，總計罪數僅有4罪，尚屬單純，原審於
    裁量時，既受內、外部界限之約束予以酌定，且受刑人已於
    聲請定刑之切結書上表達其對於定應執行刑無意見，故本案
    尚無另行提訊或發函請受刑人陳述意見之必要，依刑事訴訟
    法第477條第1項，刑法第50條、第53條、第51條第5款規定
    ，定應執行有期徒刑1年3月。
二、抗告意旨略以：
　　量刑及數罪併罰定應執行刑之輕重，屬事實審法院自由裁量
    事項，然尚受外部界限及內部界限拘束，宜注意刑罰邊際效
    應隨刑期遞減及行為人所生痛苦程度隨刑期遞增之情形；若
    一律將宣告刑累計執行，刑責恐將偏重而過苛。實務學說亦
    有主張在累進遞減之原則上，數罪併罰時具體審酌整體犯罪
    過程之各罪關係，宜予各刑相加後酌減三分之一以上。對於
    毒品成癮者應視為病人，不能僅以定罪和處罰方式對待之。
    我國刑法兼具報應主義及預防主義之雙重目的，倘以抗告人
    之行為情狀處以適當徒刑，即足懲儆，並可達防衛社會者，
    自非不可依客觀犯行及主觀惡性兩者加以考量其情狀，要難
    僅以行為人犯罪次數作為定其應執行刑唯一標準，是以應考
    量行為人犯罪時間的密接性及個人情狀，定其應執行刑期，
    始較符合公平、比例原則。懇請給予抗告人自新機會並為最
    有利之裁定云云。
三、按裁判確定前犯數罪者，併合處罰之，有二裁判以上者，依
    刑法第51條之規定，定其應執行之刑，刑法第50條、第53條
    分別定有明文。次按法院就自由裁量權之行使，除不得逾越
    法律所規定範圍之外部性界限外，另應受比例原則、公平正
    義原則之規範，謹守法律秩序之理念，體察法律之規範目的
    ，使其結果實質正當，合於裁量之內部性界限，俾與立法本
    旨相契合。刑法第51條第5款規定數罪併罰，宣告多數有期
    徒刑者，應於各刑中之最長期以上，各刑合併之刑期以下，
    定其應執行之刑期，但不得逾30年，其就數罪併罰，固非採
    併科主義，而係採限制加重主義，就俱發各罪中，以最重之
    宣告刑為基礎，由法院參酌他罪之宣告刑，裁量加重定之，
    且不得逾法定之30年最高限制，此即外部性界限。法院為裁
    判時，二者均不得有所踰越。在數罪併罰，有二裁判以上，
    定其應執行之刑時，固屬於法院自由裁量之事項，然仍應受
    前揭外部性界限及內部性界限之拘束（最高法院94年度台非
    字第233號判決、96年度台上字第7583號判決參照）。
四、經查：
  ㈠抗告人即受刑人駱志豪因違反洗錢防制法等案件，先後經法
    院判處如附表所示之刑，均已分別確定在案，且附表編號2
    至4各罪係在附表編號1裁判確定前所犯，有各該判決、裁定
    及本院被告前案紀錄表附卷可憑，合於刑法第53條、第51條
    第5款定應執行刑之要件。原審以附表所示之4罪各宣告刑中
    之最長期（有期徒刑6月）以上，各刑合併之刑期（有期徒
    刑6月、4月、6月、3月，合計為有期徒刑1年7月)以下；再
    參以抗告人犯如附表編號1至3所示之罪，前經原審以111年
    度聲字第1182號裁定定應執行有期徒刑1年1月，經本院以11
    1年度抗字第834號裁定駁回抗告而確定，是法院再為更定應
    執行刑時，亦應受該等應執行刑內部界限之拘束，即不得重
    於附表編號1至3所定之應執行刑(1年1月)與附表編號4所示
    之宣告刑(3月)總和有期徒刑1年4月，原審就附表各編號所
    示宣告刑中之有期徒刑部分，定其應執行有期徒刑1年3月，
    顯未逾越刑法第51條第5款所定之外部性界限，亦無逾越內
    部性界限之情事。
  ㈡觀諸抗告人所犯如附表所示各罪，除施用毒品罪，尚犯竊盜
    及違反洗錢防制法等罪，且均為累犯，顯見其除戕害自己健
    康以外，更不思以正當方式獲取財物，圖不勞而獲，欠缺對
    他人財產權之尊重，法治觀念偏差，未能深切正視己非，一
    再漠視法令禁制甚明。因此，原審已就抗告人所犯如附表所
    示各罪之整體犯罪過程及各罪關係（犯罪時間、數罪罪質不
    同、數罪對法益侵害之加重效應等），並參酌犯罪次數、行
    為方式等情狀整體評價其應受矯治之程度而酌定其應執行之
    刑如上，並未悖於法律秩序之理念，符合法規範之目的，亦
    無違反公平原則、比例原則。
　㈢綜上，原裁定並無濫用裁量權等違法或不當之處。抗告人猶
    執前詞提起抗告，指摘原裁定不當，為無理由，應予駁回。
五、據上論斷，依刑事訴訟法第412條，裁定如主文。
中　　華　　民　　國　　111 　年　　9 　　月　　14　　日
                  刑事第二十三庭審判長法　官  許永煌
                                      法　官  雷淑雯
                                      法　官  吳定亞
以上正本證明與原本無異。
不得再抗告。
                                      書記官  郭侑靜
中　　華　　民　　國　　111 　年　　9 　　月　　14　　日